【裁判字號】    96,上訴,3291
【裁判日期】    971028
【裁判案由】    毒品危害防制條例
【裁判全文】
臺灣高等法院刑事判決                96年度上訴字第3291號
上  訴  人  臺灣板橋地方法院檢察署檢察官
上  訴  人
即  被  告  丁○○
指定辯護人  張明俠  律師
上  訴  人
即  被  告  丙○○
選任辯護人  石宜琳  律師
上  訴  人
即  被  告  乙○○
選任辯護人  舒建中  律師
被      告  甲○○
指定辯護人  周佳弘  律師
            陳豪杉  律師
上列上訴人因被告違反毒品危害防制條例案件，不服臺灣板橋地
方法院95年度訴字第2457號，中華民國96年6月19日第一審判決
（起訴案號：臺灣板橋地方法院檢察署95年度偵字第7173號），
提起上訴，本院判決如下：
    主  文
原判決關於丙○○連續販賣第一級毒品部分撤銷。
丙○○連續販賣第一級毒品，累犯，處有期徒刑拾伍年。扣案第
一級毒品海洛因壹包（淨重零點壹參公克）沒收銷燬之；空包裝
重零點貳伍公克沒收，販賣毒品所得財物新臺幣貳仟元沒收，其
中未扣案之新臺幣壹仟元如全部或一部不能沒收時，以其財產抵
償之。
其餘上訴駁回。
    事  實
一、乙○○明知甲基安非他命為毒品危害防制條例所規定之第二
    級毒品，不得持有或販賣，竟基於販賣甲基安非他命營利之
    概括犯意，先於民國九十五年二月中旬某日，經丁○○以0
    000000000號行動電話撥打至乙○○所使用之00
    00000000號行動電話，聯絡欲以新臺幣（下同）三
    千五百元之代價購買重約一公克之甲基安非他命，乙○○應
    允後，即與丁○○約定在臺北縣泰山鄉「泰皇經典汽車旅館
    」前之馬路邊，當場交付重約一公克之甲基安非他命予丁○○，並收取丁○○交付之三千五百元價金，以此方式販賣第
    二級毒品甲基安非他命予丁○○。其後於九十五年三月二十
    二日之前一、二日，丁○○復於臺灣地區與乙○○約定欲以
    三千五百元之代價購買重約一公克之甲基安非他命，乙○○
    基於上開概括犯意，應允後，即先向丁○○收取三千五百元
    價金，迄於九十五年三月二十二日上午七時四十五分許，乙○○與丁○○透過上開行動電話聯絡交付甲基安非他命之地
    點之方式，雙方約定由乙○○將甲基安非他命包裝後，以「
    丟包」方式置於臺北縣蘆洲市○○街「全家便利商店」外第
    一台摩托車上，丁○○再自行前往拿取，乙○○於當日上午
    八時許完成甲基安非他命之「丟包」，丁○○隨後順利取得
    該包甲基安非他命，乙○○以此方式連續販賣第二級毒品甲
    基安非他命予丁○○。嗣於九十五年三月二十二日下午二時
    二十分許，經警在乙○○位於臺北縣三重市○○○路三十七
    號四樓之十三之住處執行搜索，當場扣得乙○○所持有預備
    供伺機販賣之第二級毒品甲基安非他命四包（總淨重三點一
    八公克，取零點零二公克化驗，驗餘淨重三點一六公克）、
    乙○○所有供與丁○○連絡販賣甲基安非他命事宜所用之0
    000000000號行動電話一支，以及與本案無關之0
    000000000、0000000000號行動電話二
    支、分裝勺一支。丁○○明知甲基安非他命為毒品危害防制
    條例所規定之第二級毒品，不得持有或販賣，其於前揭時、
    地向乙○○販入甲基安非他命後，除供己施用之外，竟另起
    販賣甲基安非他命營利之概括犯意，先於九十五年二月十六
    日晚間七時許，經詹兆勳以0000000000號行動電
    話撥打至丁○○所使用之0000000000號行動電話
    （未扣案，亦無證據證明現仍存在）表示欲購買價值一千五
    百元之甲基安非他命，丁○○應允後，雙方約定於同日晚間
    九時許，在臺北縣五股鄉○○路與新五路口交易，雙方到場
    後，丁○○即交付安非他命一包（實際重量不詳）予詹兆勳
    ，並向其收取一千五百元，以此方式販賣第二級毒品甲基安
    非他命。後於九十五年二月十八日下午三時許及二月十九日
    下午三、四時許，詹兆勳以其住家電話（０二）00000
    000撥打丁○○上開行動電話，分別表示欲購買價值一千
    五百元之甲基安非他命，丁○○應允後，復基於上開概括犯
    意，隨後分別於九十五年二月十八日下午三時許、九十五年
    二月十九日四時許，駕車至詹兆勳位於臺北縣三重市○○街
    三一二號八樓住處樓下，各交付甲基安非他命一包（實際重
    量不詳）予詹兆勳，並分別向詹兆勳收取一千五百元，以此
    方式連續販賣第二級毒品甲基安非他命。嗣於九十五年三月
    二十二日下午三時四十分許，經警在丁○○位於臺北縣五股
    鄉○○路○段二二一巷五號住處執行搜索，當場查獲其所有
    預備供伺機販賣之甲基安非他命二包（合計淨重零點五九公
    克，取零點零二公克化驗，驗餘淨重零點五七公克）及與本
    案無關之0000000000號行動電話一支。丙○○前
    於八十九年間，因侵占案件經原審判處有期徒刑七月，復經
    本院判決上訴駁回確定，於九十年五月三十一日縮短刑期期
    滿執行完畢，又於九十二年間，因竊盜案件經原審判處有期
    徒刑四月確定，於九十三年間，因偽造文書、贓物案件經原
    審院各判處有期徒刑三月確定，上開三罪嗣經定應執行刑為
    有期徒刑七月，於九十四年七月二十八日縮短刑期期滿執行
    完畢。詎丙○○仍不知悔改，復基於販賣第一級毒品海洛因
    之概括犯意，於九十五年三月二十二日上午九時許，經謝宗
    儒以0000000000號行動電話撥打至甲○○所有供
    與丙○○共同使用之0000000000號行動電話，表
    示欲購買一千元之海洛因，丙○○應允後，約定在臺北縣蘆
    洲市○○街一七四號五樓丙○○租屋處樓下之郵局前交易，
    嗣於當日上午九時十七分許，丙○○、謝宗儒二人到達上開
    約定地點，由丙○○交付第一級毒品海洛因一包（實際重量
    不詳）予謝宗儒，並向謝宗儒收取一千元，以此方式販賣第
    一級毒品海洛因。後於當日下午三時四十一分許，謝宗儒因
    其先前向丙○○購得之海洛因未能完全止癮，復以上開電話
    與丙○○聯絡，表示欲購買一千元之海洛因，丙○○基於上
    開概括犯意，應允出售海洛因後，與謝宗儒約定在上開租屋
    處樓下交易，嗣於當日下午五時十一分許，丙○○、謝宗儒
    二人到達上開約定地點，由丙○○交付第一級毒品海洛因一
    包（淨重零點一三公克）予謝宗儒，並向謝宗儒收取一千元
    ，以此方式連續販賣第一級毒品海洛因。嗣於當日下午五時
    二十五分許，丙○○與謝宗儒甫完成海洛因之交易後，旋即
    為在場埋伏之警員上前逮捕查獲，當場自謝宗儒身上查獲其
    向丙○○購得之海洛因一包（淨重零點一三公克），並自丙○○身上查扣其販賣海洛因予謝宗儒所得之現金一千元及與
    本案無關之0000000000號行動電話一支。復經丙○○同意搜索上址租屋處，另查扣與本案無關之研磨機一台
    、行動電話一支、空塑膠袋夾鏈袋二包、分裝勺一支。
二、案經臺北市政府警察局移送臺灣板橋地方法院檢察署檢察官
    偵查起訴。
    理  由
一、訊據被告乙○○對於前揭事實固坦承曾於九十五年三月二十
    二日，在臺北縣蘆洲市○○街「全家便利商店」外，以丟包
    方式交付安非他命一包予丁○○之事實，惟矢口否認有何販
    賣安非他命犯行，辯稱我沒有販賣毒品，我是和丁○○合資
    購買安非他命，且只有被查獲當天那一次，因為丁○○問我
    有沒有辦法拿到安非他命，我說應該可以，我們二人合在一
    起買比較便宜，我後來以一包三千五百元之代價買五包一公
    克的安非他命，我將其中一包交給丁○○，我沒有從中轉取
    差價，我有跟丁○○說價錢三千五百元，但實際上丁○○還
    沒有拿錢給我，我並無販賣安非他命之行為云云。訊據被告
    楊家慶對於前揭事實矢口否認有何販賣第一級毒品海洛因之
    犯行，辯稱我沒有販賣毒品，我與證人謝宗儒係合資購買云
    云。然查前揭被告乙○○販賣甲基安非他命予丁○○之事實
    ，業據證人丁○○於偵查中具結證述明確，其於偵查中證稱
    ：「是向乙○○買的，買過二次。今年二月買第一次，是在
    泰山某汽車旅館前面的馬路邊買三千五百元，是一小包。第
    二次是在九十五年三月二十二日早上八點約在蘆洲永樂街全
    家便利商店外面，也是買三千五百元。一包一公克」、「（
    問：九十五年三月二十二日早上七點多是否打電話和乙○○
    約交易毒品地點？）是。我們約在蘆洲永樂街的全家便利商
    店。後來他將安非他命丟在機車的下面」、「我跟他買三千
    五百元說一個，也就是一公克」等語明確（見偵查卷第一六
    一、一六二頁），並有丁○○與被告乙○○之間以上開始用
    之行動電話連絡交易安非他命事宜之監聽譯文在卷可資佐證
    ，顯見證人丁○○前開證述確與事實相符，堪以採信。雖證
    人丁○○於原審審理時具結後改口證稱伊沒有向乙○○買過
    毒品，伊二人是合買安非他命，伊先把錢寄放在乙○○那邊
    ，乙○○再去買，伊因為當時被警察抓到會害怕，所以說是
    跟乙○○購買毒品云云（見原審九十六年四月三日審理筆錄
    ）。然查證人丁○○於偵查中已明確證稱其係向被告乙○○
    買二次安非他命，且其於警詢、偵查中從未提及與被告乙○○合資購買一事，其於原審審理時改稱與被告乙○○合資購
    買安非他命云云，又無具體事證足資證明其此之所述與事實
    相符，自難遽以採信。況依據證人丁○○於偵查中證稱伊向
    被告乙○○買三千五百元說「一個」，也就是一公克等語，
    且證人丁○○與被告乙○○於九十五年二月十八日下午二、
    三時許之通話內容為：「（丁○○）要一個、（乙○○）好
    （丁○○）要約在那裡、（乙○○）巷子好了」，可見證人
    丁○○係直接向被告乙○○表示欲購買安非他命之數量，被
    告乙○○則立即允諾，雙方並進而約定交易地點，並無證人
    丁○○所稱伊先將錢寄放在被告乙○○那邊，再由乙○○代
    為購買毒品之情形，由此更可見證人丁○○於原審審理時改
    稱伊與被告乙○○合資購買安非他命云云，與事實不符，實
    為被告乙○○脫罪卸責之詞，不足採信。本件雖因被告乙○○否認有販賣安非他命予證人丁○○之犯行，致無法查知其
    販賣安非他命之利得，惟按販賣安非他命係政府嚴予查緝之
    違法行為，且上述毒品可任意分裝或增減其分量，而每次買
    賣之價量，亦隨時隨雙方關係之深淺、當時之資力、需求程
    度及對行情之認知等因素，機動的調整，因之販賣之利得，
    除經被告坦承犯行，或帳冊價量均記載明確外，委難查得實
    情，是縱未確切查得販賣賺取之實際差價，但除別有事證，
    足認係按同一價格轉讓，確未牟利之情形外，尚難執此認非
    法販賣之事證有所不足，致知過坦承者難辭重典，飾詞否認
    者反得逞僥倖，而失情理之平；且安非他命之價格不低，取
    得不易，凡為販賣之不法行為者，苟無利可圖，應無甘冒重
    典，平白無端義務為該買賣之工作，是其販入之價格必較售
    出之價格低廉，而有從中賺取買賣差價牟利之意圖及事實，
    應屬符合論理法則且不違背社會通常經驗之合理判斷。況被
    告乙○○與證人丁○○並無深交亦非至親，其茍無利得，豈
    有甘冒重典，而以原價出賣安非他命予丁○○之理，衡諸常
    理，被告乙○○販賣甲基安非他命予證人丁○○，確有從中
    賺取差價牟利為營利。綜上所述，被告乙○○販賣第二級毒
    品甲基安非他命予丁○○之犯行，事證明確，被告乙○○前
    揭之所辯，無非係卸責之詞，不足採信，被告乙○○之犯行
    堪以認定。再前揭被告丙○○販賣第一級毒品海洛因予謝宗
    儒之事實，業據證人謝宗儒於偵查中具結證述明確，其於偵
    查中證稱：「（問：九十五年三月二十二日下午五點二十五
    分在蘆洲長安街被警方查獲你持有海洛因一包？）是」、「
    是我和『順仔』（即丙○○）一起和朋友調的」、「（問：
    何時向丙○○說要買毒品？）昨日早上九點多我打電話給丙○○。是用我的0000000000號手機打給丙○○的」、「（問
    ：你買海洛因多少錢？）一千元。我有交給丙○○，是他拿
    到樓下給我的」、「（問：如何和丙○○一起向他朋友調毒
    品？）我跟丙○○說我要一張。一張就是一千元，我是透過
    我朋友阿國才認識丙○○。我不知道他是否有賺我差價」等
    語（見偵查卷第一七一頁）；其於原審審理時亦具結證稱：
    「（問：你被警察查獲當天，你向丙○○和甲○○拿過幾次
    毒品？）二次」等語（見原審九十六年四月三日審理筆錄第
    二十八頁）。雖證人謝宗儒於偵查中證稱伊係和被告丙○○
    一起向朋友調毒品海洛因云云，且於原審審理時又改稱伊是
    跟丙○○合資購買海洛因，伊寄放一萬元給丙○○，至於丙○○向誰買伊不知道云云。惟查依據證人謝宗儒與被告丙○○、甲○○於九十五年三月二十二日之通話內容觀之：(一)九
    時五分四十六秒：「（謝宗儒）『順仔』我『儒仔』、（丙○○）過來阿、（謝宗儒）跟你拿一張、（丙○○）好，郵
    局」。(二)九時十七分二十七秒：（謝宗儒）『妹仔』、（甲○○）要下去了」。(三)十五時四十一分四十三秒：「（謝宗
    儒）『順仔』，你在睡覺，我『儒仔』、（丙○○）對啊、
    （謝宗儒）我再跟你拿一張、（丙○○）好、（謝宗儒）早
    上那個都沒味道，我現在很難過了、（丙○○）今天拿的這
    批藥仔沒有很好，我多用一點給你，我拿回來時也是這樣、
    （謝宗儒）一樣要在郵局嗎、（丙○○）對、（謝宗儒）我
    到了打給你」。(四)十五時五十分二秒：「（謝宗儒）『順仔
    』，我『儒仔』，我到了、（丙○○）好。(五)十六時五十九
    分十九秒：「（丙○○）你裝瘋子，報警察、（謝宗儒）你
    跟我約地方，三個便衣的、（丙○○）怎會在那裡、（謝宗
    儒）我不知道阿，我差點中，我馬上打給你叫你先走，不要
    在那裡，現在要在那裡，我馬上過去、（丙○○）「全家」
    、（謝宗儒）你說哪一間「全家」、（丙○○）再往前那間
    阿、（謝宗儒）我在對面、（丙○○）在對面，不要在「全
    家」那邊、（謝宗儒）我到了打給你」。(六)十七時十一分二
    十四秒：「（謝宗儒）『順仔』我到了、（丙○○）好」，
    且證人即警員黃昭欽於本院亦證稱我們根據通訊監察資料得
    知丙○○在台北縣蘆洲市○○街一七四號附近要進行毒品交
    易。因為我是帶班，我們是根據通訊監察資料，上面講上址
    進行交易，我們也有看到照片，也有基本資料，我們在那個
    地址四周都有派人觀察。我們在埋伏時候，有隨時跟我們隊
    上負責監聽的人聯絡，在埋伏的時候，有接聽通訊監察人員
    跟我們說，他們正準備要交易毒品，有看到他們在交易毒品
    ，就以現行犯當場逮捕。當時逮捕跟丙○○購買毒品的人及
    丙○○。購買毒品的人確實有拿一包毒品，而且指證說跟丙○○購買的。有搜到現鈔，現鈔面額是一千元，謝宗儒出來
    之後，我就問他你身上有無毒品，他說他有毒品，後來他自
    己就拿出來一包毒品。我先問謝宗儒毒品從那裡來，他承認
    從樓梯間那個人買毒品，我們就先控制住謝宗儒行動，丙○○在一樓到二樓之間的樓梯間就被我們控制了。我們當然等
    他們交易完成再逮捕。賣毒品的人很敏感，如果有風吹草動
    就不會交易了，我們為了要確認交易毒品成交才抓人等。足
    見證人謝宗儒於九十五年三月二十二日上午九時五分許撥打
    電話給被告丙○○表示要拿一千元之海洛因，被告丙○○立
    即允諾，並與證人謝宗儒約定交易地點，證人謝宗儒旋於當
    日上午九時十七分到達與被告丙○○約定之交易地點，取得
    海洛因。證人謝宗儒於當日下午因毒癮發作，再次去電丙○○表示要再拿一千元之海洛因，被告丙○○亦立即允諾，再
    次與證人謝宗儒約定交易地點，證人謝宗儒不到十分鐘之內
    即到達約定交易地點，顯見證人謝宗儒係直接向被告丙○○
    購買海洛因，並無證人謝宗儒所稱合資購買或一起向朋友調
    海洛因之事。亦無被告丙○○所述之是與謝宗儒一起合資購
    買毒品之事，是證人謝宗儒於偵查中所稱與被告丙○○一起
    向朋友調海洛因云云，以及於原審審理時所稱寄放一萬元在
    被告丙○○處，與丙○○合資購買海洛因云云，均係迴護被
    告丙○○之詞，不足採信。再證人謝宗儒與被告丙○○於九
    十五年三月二十二日下午五時許完成海洛因之交易後，證人
    謝宗儒旋即為警查獲，並自其身上查獲被告丙○○售予謝宗
    儒之白色粉末一包，該包白色粉末經送法務部調查局鑑定之
    結果，確為第一級毒品海洛因（淨重零點一三公克）無誤，
    有法務部調查局九十五年五月五日鑑定通知書一紙在卷可稽
    。此外，並有自丙○○處查獲該次販賣所得一千元扣案可資
    佐證，足認證人謝宗儒確有向被告丙○○購買第一級毒品海
    洛因二次之事實。證人乙○○雖於本院證稱我有看到丙○○
    當場在偵訊時有拿一千元給警察，有聽到警察叫楊家慶將一
    千元拿出來，當時丙○○有馬上拿出一千元等，惟當檢察官
    問證人乙○○是否知道警察要丙○○拿一千元出來而不是二
    千元時，證人乙○○答稱不知道。被告丙○○於原審亦稱謝
    宗儒離開我住處後才帶警察來，我身上的錢不只一千元，但
    是警察就直接從我身上拿一千元，當作賣海洛因的一千元等
    （原審卷一第115頁），顯見證人乙○○此之所述不實，再
    證人即警員黃昭欽於本院亦證稱現場查獲時候就拿出來一千
    元，怎麼會在警察局才拿出來，而且當時他們是隔離訊問的
    ，不可能聽到對方講話。乙○○當天是最早逮捕的。乙○○
    也有在隊上，但是有隔離等，並無積極之事證足資證明證人
    乙○○此之所述與事實相符，其此之所述尚難為被告丙○○
    有利之認定。被告丙○○雖否認有販賣海洛因予證人謝宗儒
    之犯行，致無法查知其販賣海洛因之利得，惟按販賣海洛因
    係政府嚴予查緝之違法行為，且上述毒品可任意分裝或增減
    其分量，而每次買賣之價量，亦隨時隨雙方關係之深淺、當
    時之資力、需求程度及對行情之認知等因素，機動的調整，
    因之販賣之利得，除經被告坦承犯行，或帳冊價量均記載明
    確外，委難查得實情，是縱未確切查得販賣賺取之實際差價
    ，但除別有事證，足認係按同一價格轉讓，確未牟利之情形
    外，尚難執此認非法販賣之事證有所不足，致知過坦承者難
    辭重典，飾詞否認者反得逞僥倖，而失情理之平；且海洛因
    之價格不低，且取得不易，凡為販賣之不法行為者，苟無利
    可圖，應無甘冒重典，平白無端義務為該買賣之工作，是其
    販入之價格必較售出之價格低廉，而有從中賺取買賣差價牟
    利之意圖及事實，應屬符合論理法則且不違背社會通常經驗
    之合理判斷。況被告丙○○與證人謝宗儒並無深交亦非至親
    ，其茍無利得，豈有甘冒重典，而以原價出賣海洛因予謝宗
    儒之理，甚至被告丙○○在九十五年三月二十二日下午已因
    有便衣警察在附近而臨時取消交易，仍願冒著被警查獲之風
    險，與證人謝宗儒另擇交易地點販售海洛因，更可認定被告
    丙○○確有從中轉取價差牟利。綜上所述，被告丙○○販賣
    第一級毒品海洛因予謝宗儒之犯行，事證明確，被告丙○○
    前揭之辯解，無非係卸責之詞，不足採信，其犯行堪以認定
    。被告丙○○雖請求傳訊證人即警員邱添福、胡豐證及證人
    謝宗儒，並勘驗全部監聽之錄音等，然查證人邱添福及證人
    謝宗儒於原審已到庭作證，且證人即警員黃昭欽、廖鵬程於
    本院亦已到庭作證，又監聽之錄音等有何不實，被告丙○○
    並未提出其事證，且本件事證已明，是其此之請求，核無必
    要。又被告丁○○前揭事實之犯行，業經證人詹兆勳於偵查
    中及原審審理時具結證述明確，其於偵查中證稱：「（問：
    是否認識丁○○？）是。認識，他綽號怪頭」、「我忘記是
    用家裡電話還是行動電話和怪頭連絡買毒品，詳細時間不記
    得了。應該是在今年的二、三月間」、「（問：買多少？）
    0000-0000元」、「（問：約在何處交貨？）有一次在五股
    鄉○○路和成泰路附近，他開車到附近交毒品給我，另一次
    是約在我住處（三重溪尾街）交貨，都是在0000-0000元的
    安非他命。詳細金額、時間不記得了。只有買過二次」、「
    因為他有傳簡訊給我，問我要不要買，當時因為我經濟上有
    壓力，就試著和他聯絡看看」等語（見偵查卷第二二二頁）
    ；其於原審審理時亦證稱：「我曾經跟被告丁○○拿過安非
    他命」、「第一次他先傳簡訊給我，說有需要可以打電話給
    他，我就打電話給他，我就拿錢給他，跟他說我要安非他命
    」、「交易安非他命二、三次」、「金額大概一、二千，都
    是他送到我住家樓下」、「好像有一次是在五股成泰路路口
    」等語（見原審九十六年三月二十七日審理筆錄第十五頁至
    第二十一頁）。再就被告丁○○與證人詹兆勳於九十五年二
    月十六日至二月十九日之通話內容觀之：(一)九十五年二月十
    六日：「（詹兆勳）你在那、（丁○○）我剛到家而已、（
    詹兆勳）你家在那裡，我待會要去五股、（丁○○）你來阿
    ，剛好，成泰路三段、（詹兆勳）我要去新五路加油站、（
    丁○○）那個加油站、（詹兆勳）消防隊那裡、（丁○○）
    好，你到那裡打給我」。(二)九十五年二月十八日：「（詹兆
    勳）你在那、（丁○○）我在三重、（詹兆勳）六點有空嗎
    、（丁○○）我有帶在身上阿、（詹兆勳）你多久能到我這
    裡，我趕著要出去、（丁○○）我人在中正北路要過去你那
    裡了」、「（丁○○）『阿榮』我到了、（詹兆勳）我這次
    要一五就好、（丁○○）好，我拿二張給你」。(三)九十五年
    二月十九日：「（詹兆勳）你有帶嗎、（丁○○）我身上好
    像有，要多少、（詹兆勳）一千五、（丁○○）好」、「（
    丁○○）我要到了、（詹兆勳）那你進來了」，而證人詹兆
    勳於原審審理時證稱：「這三天交易三次」、「（問：你們
    在二月十八日下午三點五十八分這通電話提到你說你要一五
    ，他說我拿二張是何意？）原本我說要一千五，他說拿二千
    的貨當一千五給我」等語（見上開原審審理筆錄），證人詹
    兆勳證述之情節與上開監聽譯文之對話內容互核相符，堪認
    其證言與事實相符，顯見被告丁○○確實有於九十五年二月
    十六日、二月十八日、二月十九日先後三次販賣價值一千五
    百元之安非他命予證人詹兆勳。此外，復有自被告丁○○處
    查獲之白色透明晶體二包扣案可資佐證，而上述白色透明晶
    體經臺北市政府警察局鑑驗之結果，確為第二級毒品甲基安
    非他命（總淨重零點五九公克，各取零點零一公克化驗，餘
    零點五七公克），有臺北市政府警察局九十五年六月七日北
    市鑑毒字第一六八號鑑驗通知書一紙在卷可稽（見偵查卷第
    二九六頁）。又被告丁○○否認有販賣安非他命予證人詹兆
    勳之犯行，致無法查知其販賣安非他命之利得，惟按販賣安
    非他命係政府嚴予查緝之違法行為，倘若無利可圖，被告丁○○應無甘冒重典，平白無端義務為該買賣之工作，甚至主
    動發送簡訊詢問證人詹兆勳有無需要安非他命，並提供「送
    貨到府」之服務？是其販入之價格必較售出之價格低廉，而
    有從中賺取買賣差價牟利之意圖及事實。況且，以被告乙○○處查獲安非他命四包（總淨重三點一八公克，每包淨重零
    點七九五公克）來計算，被告乙○○以一包三千五百元之價
    格售予被告丁○○，被告丁○○取得安非他命之成本約為每
    公克四千四百零三元（三千五百元除以零點七九五公克等於
    四千四百零三元），而被告丁○○為警查獲之甲基安非他命
    二包（總淨重零點五九公克），每包淨重零點二九五公克，
    其以每包一千五百元之代價售予證人詹兆勳來計算，每公克
    之價格約為五千零八五元（一千五百元除以零點二九五公克
    等於五千零八五元），顯然高於其取得安非他命之成本，更
    可證明被告丁○○販賣甲基安非他命予證人詹兆勳確有從中
    謀取利益。綜上所述，被告丁○○販賣第二級毒品甲基安非
    他命予詹兆勳之犯行，事證明確，被告丁○○之犯行堪以認
    定。
二、核被告乙○○、丁○○所為，均係犯毒品危害防制條例第四
    條第二項販賣第二級毒品罪。被告丙○○所為，係犯毒品危
    害防制條例第四條第一項販賣第一級毒品罪。被告乙○○、
    丁○○販賣前後持有甲基安非他命之低度行為，以及被告丙○○販賣前持有海洛因之低度行為，均為販賣之高度行為所
    吸收，不另論罪。被告乙○○、丁○○先後二次販賣甲基安
    非他命之行為，以及被告丙○○先後二次販賣海洛因之行為
    ，分別時間緊接，所犯構成要件各相同，顯係分別基於概括
    犯意為之，均為連續犯，應以一罪論。被告乙○○、丁○○
    部分，除法定本刑無期徒刑部分不得加重外，依法加重其刑
    。又被告丙○○有事實欄所載之犯罪執行完畢紀錄，有被告
    丙○○前案紀錄表可按，其於有期徒刑之執行完畢後五年內
    ，再犯本件有期徒刑以上之罪，為累犯。因其觸犯毒品危害
    防制條例第四條第一項之罪法定本刑為死刑、無期徒刑，依
    法不得加重，故被告丙○○雖構成連續犯、累犯，依法均不
    得加重其刑。公訴意旨另略以被告丙○○基於販賣第一級毒
    品海洛因之概括犯意，於不詳時間、地點向姓名年級不詳綽
    號「阿南」之男子購買海洛因後，於九十五年二月下旬至同
    年三月二十二日間，經呂雅文以0000000000號行
    動電話撥打至丙○○所使用之0000000000號行動
    電話，向被告丙○○表示欲購買海洛因，並約定在呂雅文之
    上開公司交易，先後二次各以一萬四千元及一萬三千元之價
    格販賣海洛因各半錢予呂雅文，因認被告丙○○此部分行為
    涉犯毒品危害防制條例第四條第一項之販賣第一級毒品罪嫌
    。公訴意旨認被告丙○○涉有此部分之罪嫌，無非係以證人
    呂雅文於警詢、偵查之證述為其主要論據。按犯罪事實應依
    證據認定之，無證據不得認定其犯罪事實。刑事訴訟法第一
    百五十四條第二項定有明文。本件訊據被告丙○○堅決否認
    涉有此部分之犯行，辯稱伊沒有販賣海洛因予呂雅文等，查
    證人呂雅文於偵查中先後二次具結證稱伊沒有向被告丙○○
    購買過毒品等語（見偵查卷第二二一、二二三、二三八頁）
    ，其後於偵查中復具結證稱：「（問：何時何地向丙○○拿
    過何種毒品？）只有向他拿過一次海洛因。因為我只認識他
    一個禮拜。我打電話給他，向他調半錢的海洛因，價錢是一
    萬四千元。他送到我三重重陽路二段二十四巷五號一樓的公
    司來給我」、「只有這一次」等語（見偵查卷第二八九頁）
    ，是證人呂雅文於偵查中所為之證言先後矛盾，顯有瑕疵，
    尚難遽此採信為真。又證人呂雅文於原審審理時具結證稱：
    「（問：你是否向丙○○買過毒品？）沒有，我是請他幫我
    調，不是向他買」、「我有出錢，他也有出錢我請他幫我買
    ，但是後來東西沒有調到」等語（見原審九十六年三月二十
    七日審理筆錄），其於偵查中既證稱被告丙○○將海洛因送
    到公司給伊，於原審審理時又證稱被告丙○○尚未將海洛因
    交給伊云云，其前後供述之情節亦顯然不一，具有瑕疵，自
    難僅以證人呂雅文有瑕疵之證言認定被告丙○○確有販賣第
    一級毒品海洛因予證人呂雅文之犯行。又被告丙○○使用之
    行動電話與呂雅文使用之行動電話監聽譯文中，從未使用出
    現關於海洛因之代號或俗稱，自該等監聽譯文中，亦無從認
    定被告丙○○與證人呂雅文之間確係就販賣海洛因一事聯繫
    ，亦不得此遽為不利被告丙○○之認定。綜上所述，除證人
    呂雅文有瑕疵之證言外，並無其他證據認定證人呂雅文何次
    證言為真。此外，復查無其他積極確切之證據足以證明被告
    丙○○確有此部分公訴人所指之販賣第一級毒品犯行，惟因
    公訴人認此部分與被告丙○○前揭經起訴論罪科刑之部分有
    連續犯之裁判上一罪關係，故此部分不另為無罪之諭知。又
    被告乙○○、丁○○、丙○○等人行為後，94年2月2日修正
    公布之刑法，於95年7月1日施行，而刑法第2條係規範行為
    後法律變更所生新舊法律比較適用之準據法，是刑法第2條
    本身雖經修正，但該條文既屬適用法律之準據法，本身尚無
    比較新舊法之問題，應逕適用裁判時即修正後刑法第2條規
    定以決定適用之刑罰法律。按行為後法律有變更者，適用行
    為時之法律。但行為後之法律有利於行為人者，適用最有利
    於行為人之法律，修正後刑法第2條第1項定有明文。又比較
    時應就罪刑有關之共犯、未遂犯、想像競合犯、牽連犯、連
    續犯、結合犯，以及累犯加重、自首減輕暨其他法定加減（
    如身分加減）與加減例等一切規定，綜其全部罪刑之結果而
    為比較。刑法第56條連續犯規定業於94年2月2日修正刪除，
    並於95年7月1日施行。是新法修正施行後，被告之數犯罪行
    為，即須分論併罰。此刪除雖非犯罪構成要件之變更，但顯
    已影響行為人刑罰之法律效果，自屬法律變更，依新法第2
    條第1項規定，比較新、舊法結果，本件仍應適用較有利於
    被告乙○○、丁○○、丙○○之行為時法律即舊法論以連續
    犯。另刑法第47條有關累犯之規定於94年2月2日經修正，惟
    被告丙○○係於有期徒刑執行完畢後，5年以內故意再犯本
    件有期徒刑以上之罪，依修正前、後該條之規定，均成立累
    犯，自無新舊法比較適用之問題，應適用修正後之規定。刑
    法第64條第2項就死刑減輕之規定，原規定「死刑減輕者，
    為無期徒刑，或為15年以下12年以上有期徒刑」，修正為「
    死刑減輕者，為無期徒刑」；第65條第2項就無期徒刑減輕
    之規定，原規定「無期徒刑減輕者，為7年以上有期徒刑」
    ，修正為「無期徒刑減輕者，為20年以下15年以上有期徒刑
    」，比較修正前後之規定，以95年7月1日修正公布施行前之
    規定，較有利於被告丙○○。再按通訊監察錄音之譯文，僅
    屬依據監聽錄音結果予以翻譯之文字，固具文書證據之外觀
    ，但實際上仍應認監聽所得之錄音帶或光碟，始屬調查犯罪
    所得之證物，乃刑事訴訟法第一百六十五條之一第二項所稱
    之證物，如其蒐證程序合法，並經合法調查，自具證據能力
    。因此檢察官如提出通訊監察錄音之譯文為其證據方法，實
    乃以其監聽所得之錄音帶或光碟，為調查犯罪所得之證物，
    法院本應依刑事訴訟法第一百六十五條之一所列之方法調查
    ，以判斷該錄音帶或光碟是否與通訊監察錄音之譯文相符。
    而監聽錄音製作之譯文，雖通常為偵查犯罪機關單方面製作
    ，然若被告或訴訟關係人對其真實性並無爭執，經法院於審
    判期日提示譯文供當事人辨認、表示意見並為辯論者，程序
    自屬適法（最高法院九十五年度臺上字第二九五號、九十四
    年度臺上字第四六六五號判決意旨參照）。查本案卷內之相
    關電話監聽，事前均有獲得臺灣板橋地方法院檢察署檢察官
    依法核發之通訊監察書，取證程序未見違法情事；而警方依
    監聽錄音所製作之通訊監察案件譯文表（以下稱監聽譯文）
    ，經原審提示予被告、辯護人，其等均表示對於監聽譯文真
    實性無爭執，依上開說明，本案卷內相關監聽譯文應有證據
    能力。又被告以外之人於審判外之言詞或書面陳述，除法律
    有規定者外，不得作為證據。刑事訴訟法第一百五十九條第
    一項定有明文。查本案證人呂雅文、丁○○、詹兆勳、謝宗
    儒於警詢中之證言，屬審判外之陳述，且與刑事訴訟法第一
    百五十九條之二、第一百五十九條之三例外取得證據能力之
    規定不符，依法無證據能力。另檢察官職司追訴犯罪，就審
    判程序之訴訟構造言，檢察官係屬與被告相對立之當事人一
    方，偵查中對被告以外之人所為之偵查筆錄，或被告以外之
    人向檢察官所提之書面陳述，性質上均屬傳聞證據。自理論
    上言，如未予被告反對詰問、適當辯解之機會，一律准其為
    證據，似有違當事人進行主義之精神，對被告之防禦權亦有
    所妨礙；然而現階段刑事訴訟法規定檢察官代表國家偵查犯
    罪、實施公訴，必須對於被告之犯罪事實負舉證之責，依法
    其有訊問被告、證人及鑑定人之權，證人、鑑定人且須具結
    ，而實務運作時，偵查中檢察官向被告以外之人所取得之陳
    述，原則上均能遵守法律規定，不致違法取供，其可信性極
    高，為兼顧理論與實務，乃於修正刑事訴訟法時，增列第一
    百五十九條之一第二項，明定被告以外之人（含被害人、證
    人等）於偵查中向檢察官所為陳述，除顯有不可信之情況者
    外，得為證據（最高法院九十三年度臺上字第二三七九號判
    決參照）。查本案證人丁○○、詹兆勳、謝宗儒於偵查中之
    證述內容，並無顯不可信之特別情形，且該等證人之證述，
    全程錄音，復均係具結後始行作證，有該等證人之結文在卷
    可稽，足資擔保應無編織誣陷被告等人之疑，事後復經原審
    傳喚到庭作證，使被告等人及辯護人得以行使反對詰問權，
    從而，揆諸前開法條及最高法院判決意旨，上開供述自有證
    據能力。
三、公訴意旨另略以被告乙○○基於販賣第一級毒品海洛因之概
    括犯意，於九十一年一月中旬至九十五年二月間，經呂雅文
    以0000000000號行動電話發送簡訊或撥打至被告
    乙○○所使用之0000000000號行動電話，向被告
    乙○○表示欲購買海洛因，並約定在呂雅文於臺北縣三重市
    ○○路○段二十四巷五號一樓之公司交易，先後二次均以一
    萬二千元之價格販賣海洛因各半錢予呂雅文，因認被告乙○○涉犯毒品危害防制條例第四條第一項之販賣第一級毒品罪
    嫌。公訴意旨認被告乙○○有此部分之犯行，係以證人呂雅
    文於警詢之證述及被告乙○○使用之行動電話與呂雅文之間
    監聽譯文為其主要論據。公訴意旨另略以被告甲○○與被告
    丙○○共同基於販賣海洛因之犯意聯絡，先於九十五年三月
    二十二日上午九時許，經謝宗儒以0000000000號
    行動電話撥打至丙○○所使用之行動電話，約定在臺北縣蘆
    洲市○○街一七四號五樓丙○○及甲○○二人租處樓下交易
    ，並由甲○○持上開海洛因一包至上址附近某郵局前，以一
    千元之價格販賣予謝宗儒，因認被告甲○○涉犯毒品危害防
    制條例第四條第一項之販賣第一級毒品海洛因罪嫌。公訴意
    旨認被告甲○○有販賣第一級毒品海洛因之犯行，係以被告
    甲○○於警詢及偵查中之供述、證人謝宗儒於警詢及偵查中
    之證述、扣案被告甲○○持有之行動電話及被告甲○○與丙○○共同使用門號0000000000號行動電話之監聽
    譯文為其主要論據。按犯罪事實應依證據認定之，無證據不
    得認定其犯罪事實。刑事訴訟法第一百五十四條第二項定有
    明文。次按認定犯罪事實，須依證據，而所謂證據，係指合
    法之積極證據就犯罪事實能為具體之證明者而言；而認定不
    利於被告之事實，須依積極證據，苟積極證據不足為不利於
    被告事實之認定時，即應為有利於被告之認定，更不必有何
    有利之證據（最高法院三十年上字第八一六號判例意旨參照
    ），如無相當之證據，或證據不足以證明，自不能以推測或
    擬制之方法，以為裁判之基礎（最高法院四十年台上字第八
    六號判例意旨參照）。再按所謂「積極證據足以為不利被告
    事實之認定」，係指據為刑事訴訟法上證明之全盤證據資料
    ，無論其為直接證據或間接證據，在客觀上均須達於通常一
    般之人均不致於有所懷疑，而得確信其為真實之程度，始得
    據為有罪之認定，若其關於被告是否犯罪之證明未能達此程
    度，而有合理性懷疑之存在，致使無從形成有罪之確信，即
    不得遽為不利於被告之認定，此觀諸最高法院七十六年台上
    字第四九八六號判例意旨自明。本件訊據被告乙○○堅決否
    認涉有此部分之犯行，辯稱伊沒有販賣海洛因予呂雅文等，
    查證人呂雅文於偵查中經具結後均證稱伊從未向被告乙○○
    購買過毒品等語（見偵查卷第二二三、二三八、二九０頁）
    ，其於原審審理時亦具結證稱：「（問：你有沒有向乙○○
    買過毒品？）沒有」、「（問：警訊筆錄說你曾經向乙○○
    買過二次海洛因，這話是否實在？）這不實在」等語（見原
    審九十六年四月三日審理筆錄第七頁），是證人呂雅文於偵
    查及原審審理中之證言均不能作為不利被告乙○○之認定。
    又被告乙○○使用之行動電話與呂雅文使用之行動電話監聽
    譯文中固然有「你拿軟的過來」之對話，以及「我才打電話
    找尋水姑娘」、「妹子趕快再拿過來給我」、「妹子現在人
    家要一兩我身上不夠你趕快跟我聯絡阿」之簡訊內容，惟證
    人呂雅文於偵查及原審審理中均堅決否認有傳送上開簡訊予
    被告乙○○，並稱伊該支電話有供公司其他員工使用，上開
    內容不是伊寫的等語。是上開簡訊內容是否確為證人呂雅文
    所傳送予被告乙○○，自非全然無疑。況被告乙○○辯稱伊
    並未回覆就上開簡訊內容，伊也不知道上開簡訊是什麼意思
    等語，是縱使證人呂雅文與被告乙○○之間確有上開對話及
    簡訊傳送，亦不能遽以認定被告乙○○有出售海洛因予證人
    呂雅文之合意，尚難認被告乙○○已有著手販賣海洛因之行
    為。再警方並未在被告乙○○之身上或住處查獲任何第一級
    毒品海洛因或與販賣海洛因有關之物，更無從認定被告乙○○確有販賣第一級毒品海洛因之行為。綜上所述，公訴人所
    提之證據，均無從證明被告乙○○有此部分販賣第一級毒品
    海洛因之犯行。此外，復查無其他積極確切之證據足以證明
    被告乙○○確有此部分公訴人起訴之犯行，揆諸首揭判例意
    旨及說明，依法應為被告乙○○此部分無罪判決之諭知。又
    查被告甲○○於警詢時先陳稱：「（問：．．．謝宗儒坦承
    於九十五年三月二十二日時向你男朋友丙○○購買新台幣一
    千元之海洛因，且是由你將毒品拿到樓下郵局與謝宗儒當面
    交易，你做何解釋？）這次不是我拿下去的，是丙○○拿下
    去的」等語（見偵查卷第四十二頁），嗣後又陳稱：「都是
    丙○○與謝宗儒接洽，而那次是我拿下去才對」等語（見偵
    查卷第四十七頁），其於警詢時供述前後反覆，則其是否確
    實有交付海洛因予證人謝宗儒，即非無疑。又證人謝宗儒於
    警詢時證稱：「我在九十五年三月二十二日九時左右向丙○○（綽號順仔）買過一次海洛因」、「在蘆洲市○○街的郵
    局前面。也是我拿給他一千元，他交給我一小包海洛因」等
    語（見偵查卷第五十二頁），是被告甲○○於警詢時陳稱有
    拿海洛因予證人謝宗儒云云，即難認與事實相符。再證人謝
    宗儒於原審審理具結證稱：「（問：你是否記得當天早上何
    人拿毒品下樓給你？）我忘記了」、「（問：你有回答是再
    蘆洲市○○街的郵局前面也是我拿一千元給他，他拿一小包
    海洛因給我，你說的他指誰？）我當時在說的應該是指丙○○」、「我在檢察官開庭的時候，就有反應有一些細節我記
    不清楚，我在檢察官開庭時，其實際不太清楚是丙○○還是
    甲○○拿海洛因給我」、「（問：你有沒有辦法確定你在三
    月二十二日早上跟下午從誰的手上拿到海洛因？）沒有辦法
    確定，我和丙○○約定，沒有錯的話就是丙○○」等語（見
    原審九十六年四月三日審理筆錄），是依據證人謝宗儒之證
    言，亦無法遽以認定九十五年三月二十二日上午九時許，被
    告甲○○確有交付海洛因一包予證人謝宗儒。另被告丙○○
    於警詢、偵查及原審審理中均否認有與甲○○共同販賣海洛
    因，於原審審理時亦陳稱伊從未請甲○○轉交海洛因給謝宗
    儒，伊與謝宗儒合資購買海洛因之事，甲○○亦不知情等語
    ，亦無證據證明被告甲○○就被告丙○○販買海洛因予證人
    謝宗儒之犯行間，有何犯意聯絡或行為分擔。雖上開監聽譯
    文中，有被告甲○○答覆證人謝宗儒：「要下去了」之通話
    ，且為被告甲○○所不爭執，惟因被告甲○○與被告丙○○
    乃男女朋友關係，並有共同使用行動電話，被告甲○○之上
    開答話內容可能表示「被告丙○○要下去了」，尚不能以此
    認定該次係被告甲○○交付海洛因予證人謝宗儒。又縱使被
    告甲○○知悉證人謝宗儒欲找被告丙○○，且答稱丙○○要
    下去了等語，亦不能遽以推論被告甲○○確實知悉證人謝宗
    儒找被告丙○○所為何事，自不得以被告甲○○於電話中有
    與證人謝宗儒為上開對話，即認定被告甲○○就被告丙○○
    販賣海洛因予證人謝宗儒之犯行間，有何犯意聯絡或行為分
    擔。綜上所述，公訴人所提之證據，均無從證明被告甲○○
    有販賣第一級毒品海洛因之犯行。此外，復查無其他積極確
    切之證據足以證明被告甲○○確有此部分公訴人起訴之犯行
    ，揆諸首揭判例意旨及說明，依法應為被告甲○○無罪判決
    之諭知。
四、原審以被告乙○○、丁○○連續販賣第二級毒品部分之犯行
    明確，適用毒品危害防制條例第四條第二項、第十八條第一
    項前段、第十九條第一項，刑法第二條第一項前段、第十一
    條前段、修正前第五十六條之規定，並審酌被告乙○○、丁○○之犯罪動機、目的、手段、其販賣毒品之數量、次數，
    對社會秩序及購買毒品者身心健康所生危害之程度，及其智
    識程度，暨犯後否認犯行之態度等一切情狀，認被告乙○○
    連續販賣第二級毒品，處有期徒刑柒年陸月，及警方在被告
    乙○○前開住處查扣之安非他命四包（總淨重三點一八公克
    ，取零點零二公克化驗，驗餘淨重三點一六公克）係被告乙○○所持有預備供伺機販賣之物，且係當場查獲之第二級毒
    品，而分裝袋已與安非他命無法完全析離，爰併依毒品危害
    防制條例第十八條第一項前段之規定宣告沒收銷燬。又被告
    乙○○販賣二次價值三千五百元之安非他命予丁○○，所得
    財物共為七千元，另0000000000號行動電話一支
    ，係被告乙○○所有供與丁○○連絡販賣安非他命所用之物
    ，均應依毒品危害防制條例第十九條第一項之規定宣告沒收
    ，其中犯罪所得七千元部分，如全部或一部不能沒收時，應
    以其財產抵償之。至扣案0000000000、0000
    000000號行動電話二支、分裝勺一支難認與被告乙○○前開犯行有關，爰不為沒收之宣告。被告丁○○連續販賣
    第二級毒品，處有期徒刑柒年陸月，及警方在被告丁○○前
    開住處查扣之安非他命二包（合計淨重零點五九公克，取零
    點零二公克化驗，驗餘淨重零點五七公克）係被告丁○○所
    持有預備供伺機販賣之物，且係當場查獲之第二級毒品，而
    分裝袋已與安非他命無法完全析離，爰併依毒品危害防制條
    例第十八條第一項前段之規定宣告沒收銷燬。又被告丁○○
    販賣三次價值一千五百元之安非他命予詹兆勳，所得財物共
    為四千五百元，應依毒品危害防制條例第十九條第一項之規
    定宣告沒收，如全部或一部不能沒收時，應以其財產抵償之
    。至扣案0000000000號行動電話一支難認與被告
    丁○○前開犯行有關，爰不為沒收之宣告等，經核於法並無
    違誤，量刑亦屬妥適，被告乙○○、丁○○上訴各否認其此
    部分之犯行，均為無理由，均應予以駁回。原審審理結果就
    被告丙○○部分據以論罪科刑固非無見，惟原判決既認該部
    分已扣得被告丙○○販賣毒品所得財物現金一千元，即無不
    能沒收之情形，原判決諭知該部分如全部或一部不能沒收時
    ，應以其財產抵償之，尚有未洽，又按毒品危害防制條例第
    十八條第一項規定，得諭知沒收並銷燬之者，以查獲之毒品
    及專供製造或施用毒品之器具為限，並不及於毒品之外包裝
    。而毒品外包裝既係用於包裹毒品，防其裸露、潮濕，便於
    攜帶販賣，亦係供販賣毒品所用之物，應依毒品危害防制條
    例第十九條第一項之規定宣告沒收之，方屬適法，最高法院
    92年度台上字第1288號判決要旨著有明文，原判決將包裝毒
    品之外包裝依毒品危害防制條例第十八條第一項規定，諭知
    沒收並銷燬之，尚有未洽，被告丙○○上訴意旨否認此部分
    之犯行指摘原判決不當，雖無理由，但原判決此部分既有上
    開可議之處，仍應由本院將原判決此部分撤銷改判，被告丙○○所犯之販賣第1級毒品罪之法定刑為「死刑或無期徒刑
    ；處無期徒刑者，得併科新臺幣一千萬元以下罰金」，然同
    為販賣第1級毒品之人，其原因動機不一，犯罪情節未必盡
    同，或有大盤毒梟者，亦有中、小盤之分，甚或僅止於吸毒
    者友儕間為求互通有無之有償轉讓者亦有之，其販賣行為所
    造成危害社會之程度自屬有異，法律科處此類犯罪，所設之
    法定最低本刑卻同為「無期徒刑，得併科新臺幣一千萬元以
    下罰金」，不可謂不重。於此情形，倘依其情狀處以有期徒
    刑，即足以懲儆，並可達防衛社會之目的者，自非不可依客
    觀之犯行與主觀之惡性二者加以考量其情狀，是否有可憫恕
    之處，適用刑法第59條之規定酌量減輕其刑，期使個案裁判
    之量刑，能斟酌至當，符合比例原則。查本案被告丙○○販
    賣海洛因之次數為2次，對象均為同一人，所販賣金額均為1
    千元，其重量甚少，數量亦僅有2小包，以其情節論，衡情
    足認其等之惡性尚非重大不赦，若以毒品危害防制條例第4
    條第1項所規定之法定本刑而科處最輕本刑無期徒刑，實屬
    情輕法重，在客觀上尚足以引起一般之同情，尚有堪資憫恕
    之處，是本院認即令處以最低度刑罰無期徒刑猶嫌過重，於
    此情形，倘依其情狀處以有期徒刑，即足以懲儆，並可達防
    衛社會之目的者，自非不可依客觀之犯行與主觀之惡性二者
    加以考量其情狀有無可值憫恕之處，故適用修正後刑法第59
    條之規定酌量減輕其刑，且審酌被告丙○○明知海洛因業據
    公告列為第1級毒品，對人體有莫大之戕害，危害國民身體
    健康及社會風氣，猶仍販賣供他人施用，及被告丙○○販賣
    海洛因之次數、數量、販賣毒品所得、及其智識程度、犯罪
    後矢口否認犯行之態度等一切情狀，量處如主文所示之刑，
    警方在證人謝宗儒身上查扣之海洛因一包（淨重零點一三公
    克）係被告丙○○售予證人謝宗儒之第一級毒品，且經當場
    查獲，爰併依毒品危害防制條例第十八條第一項前段之規定
    宣告沒收銷燬之。空包裝重零點貳伍公克係被告丙○○犯本
    件犯罪所用之物，依同條例第十九條第一項規定宣告沒收，
    被告丙○○販賣二次價值一千元之海洛因予謝宗儒，所得財
    物共為二千元，應依毒品危害防制條例第十九條第一項之規
    定宣告沒收，其中未扣案之一千元如全部或一部不能沒收時
    ，應以其財產抵償之。至扣案行動電話二支、研磨機一台、
    空塑膠袋夾鏈袋二包、分裝勺一支難認與被告丙○○前開犯
    行有關，爰不為沒收之宣告，又被告丙○○用以與證人謝宗
    儒聯繫交易海洛因事宜之0000000000行動電話乃
    被告甲○○所有之物，業據被告甲○○於原審審理時供明在
    卷，爰不為沒收之宣告。原審經審理結果，認無其他積極證
    據足資證明被告乙○○、甲○○有公訴人所指之前開販賣第
    一級毒品海洛因之犯行，而為被告乙○○、甲○○此部分無
    罪之諭知，尚無不合，公訴人上訴指謫原判決此部分不當為
    無理由，應予駁回。
四、被告丁○○、甲○○經合法傳喚，無正當理由不到庭，爰不
    待其陳述逕行判決。
據上論斷，應依刑事訴訟法第368條、第369條第1項前段、第371
條、第364條、第299條第1項前段，毒品危害防制條例第4條第1
項、第18條第1項前段、第19條第1項，刑法第2條第1項前段、第
11條前段、第47條第1項、第59條、修正前刑法第56條判決如主
文。
本案經檢察官黃柏齡到庭執行職務。
中    華    民    國    97    年    10    月    28    日
                  刑事第九庭  審判長法  官 陳貽男
                                    法  官 周盈文
                                    法  官 許宗和
以上正本證明與原本無異。
檢察官得上訴、被告丙○○、丁○○、黃心婷就其有罪部分得上
訴，如不服本判決，應於收受送達後十日內向本院提出上訴書狀
，其未敘述上訴之理由者並得於提起上訴後十日內向本院補提理
由書（均須按他造當事人之人數附繕本）。
其餘不得上訴。
                                    書記官 林淑貞
中    華    民    國    97    年    11    月     4    日
附錄：本案論罪科刑法條全文
毒品危害防制條例第四條
製造、運輸、販賣第一級毒品者，處死刑或無期徒刑；處無期徒
刑者，得併科新臺幣一千萬元以下罰金。
製造、運輸、販賣第二級毒品者，處無期徒刑或七年以上有期徒
刑，得併科新臺幣七百萬元以下罰金。
製造、運輸、販賣第三級毒品者，處五年以上有期徒刑，得併科
新臺幣五百萬元以下罰金。
製造、運輸、販賣第四級毒品者，處三年以上十年以下有期徒刑
，得併科新臺幣三百萬元以下罰金。
製造、運輸、販賣專供製造或施用毒品之器具者，處一年以上七
年以下有期徒刑，得併科新臺幣一百萬元以下罰金。
前五項之未遂犯罰之。


司法院資訊處製作；財團法人民間司法改革基金會備份。
